臺灣高雄地方法院民事裁定　　　　　 99年度消債聲字第207號
聲　請　人　劉玉秀
上列聲請人因消費者債務清理事件聲請免責，本院裁定如下：
    主  文
聲請人劉玉秀不免責。
    理  由
一、按法院為終止或終結清算程序之裁定確定後，除別有規定外
    ，應以裁定免除債務人之債務。債務人有下列各款情形之一
    者，法院應為不免責之裁定，但債務人證明經普通債權人全
    體同意者，不在此限：一、於七年內曾依破產法或本條例規
    定受免責；二、隱匿、毀損應屬清算財團之財產，或為其他
    不利於債權人之處分；三、捏造債務或承認不真實之債務；
    四、因浪費、賭博或其他投機行為，致財產顯然減少或負擔
    過重之債務，而生開始清算之原因；五、於清算聲請前一年
    內，已有清算之原因，而隱瞞其事實，使他人與之為交易致
    生損害；六、明知已有清算原因之事實，非基於本人之義務
    ，而以特別利於債權人中之一人或數人為目的，提供擔保或
    消滅債務；七、隱匿、毀棄、偽造或變造帳簿或其他會計文
    件之全部或一部，致其財產之狀況不真確；八、故意於財產
    及收入狀況說明書為不實之記載，或有其他故意違反本條例
    所定義務之行為，消費者債務清理條例第132 條、第134 條
    分別定有明文。次按消費者債務清理制度並非在使債務人恣
    意消費所造成之債務，轉嫁予債權人負擔，債務人免責制度
    ，應在鼓勵勤勞誠實之債務人，而非縱容債務人奢侈浪費，
    倘債務人於聲請清算前之相當期間內，利用信用金融之機會
    ，恣意為非屬通常生活所需之鉅額消費或作奢侈性、浪費性
    之消費，而不在意日後履行返還之能力，反而算計本條例中
    之免責制度，濫用清算程序以規避其應負擔之償還責任，自
    與本條例之立法本旨有違。
二、經查：
  (一)聲請人即債務人聲請消費者債務清理事件，前經本院以98年
    度消債更字第279 號裁定開始更生程序，然因債務人所提之
    更生方案未能依消費者債務清理條例第60條之規定獲得債權
    人會議之可決，且經斟酌債務人所提更生方案，送請債權人
    表示意見，債權人具狀表示不同意，難認其條件係屬公允，
    不符合由法院逕自認可更生方案之要件，而經本院以99年度
    消債清字第148 號裁定開始清算程序，並經本院司法事務官
    依相對人所提之財產及收入狀況說明書、財產歸屬資料清單
    及稅務電子閘門財產所得調件明細表所載，認聲請人名下財
    產應不敷清償財團費用及債務，本院乃以99年度司執消債清
    字第139 號裁定終止清算程序，業經本院依職權調閱本院98
    年度消債更字第279 號、98年度司執消債更字第284 號、99
    年度消債清148 號、99年度司執消債清字第139 號卷宗認定
    無訛。
  (二)本件清算程序終止後，經本院函詢聲請人之各債權人是否同
    意其為免責，債權人永豐商業銀行股份有限公司（下稱永豐
    銀行）、玉山商業銀行股份有限公司（下稱玉山銀行）、臺
    灣銀行股份有限公司（下稱臺灣銀行）、勞工保險局（下稱
    勞保局）、遠東國際商業銀行股份有限公司（下稱遠東銀行
    ）、渣打國際商業銀行股份有限公司（下稱渣打銀行）、萬
    榮行銷股份有限公司（下稱萬榮行銷公司）、大眾商業銀行
    股份有限公司（下稱大眾銀行）、台新國際商業銀行股份有
    限公司（下稱台新銀行）、台北富邦商業銀行股份有限公司
    （下稱富邦銀行）、中國信託商業銀行股份有限公司（下稱
    中國信託銀行）、良京實業股份有限公司（下稱良京實業公
    司）、誠第一資產管理股份有限公司、（下稱誠資管公
    司）等均具狀表示不同意聲請人免責，此有各該公司之陳報
    狀在卷可稽（本院卷第41頁至第76頁），則聲請人應否為免
    責，自繫於其是否不具前開消費者債務清理條例第134 條之
    各消極事由而定。
  (三)查本件債務人即聲請人所積欠之債務，多係消費貸款、信用
    卡債務，經本院依職權相聲請人之債權人函調其信用卡消費
    紀錄核閱之結果，聲請人自93年6 月19日起至94年7 月7 日
    止多次持中國信託銀行信用卡預借現金總合計達38,000元，
    並於94年7 月間辦理信用貸款37萬元；另聲請人亦持遠東銀
    行信用卡，自93年8 月25日起至94年11月2 日止，密集消費
    於家樂福、大立伊勢丹百貨公司、金銀島購物中心、高都汽
    車、佳佶男飾精品店等處進行高額消費，94年間並以信用卡
    繳納美商健康人壽保險股份有限公司保險費；93年8 月至94
    年9 月多次持大眾銀行現金卡預借現金總額合計達210,400
    元；93 年8月至11月持玉山銀行信用卡，消費於家樂福、三
    壘手兒童服飾，94年間並以信用卡繳納人壽保險之保險費；
    93年9 月起持萬泰銀行信用卡刷卡消費，單月即消費高達29
    ,877元，其中消費於金侖旅館、鳳甲汽車旅館、一番卡拉OK
    、高都汽車、通訊行等，期間僅以循環利息繳納最低金額；
    93年11月向富邦銀行辦理信用貸款15萬元等情，業據上開債
    權銀行陳報明確，是聲請人既於93年6 月起即陸續向銀行辦
    理各項預借現金及信用貸款，且均在前債尚未完全清償之情
    形下，再向其他銀行告貸，堪認聲請人早於93年間即陷於經
    濟狀況惡化及清償債務能力不足之窘境。然聲請人其後仍多
    次持包括遠東銀行、玉山銀行、萬泰銀行等多家銀行之信用
    卡至百貨公司、購物中心、旅館等場所進行高額消費，且以
    信用卡繳納保險費，此均有聲請人持有之上開銀行信用卡消
    費紀錄在卷可證。由前列消費之消費處所以及消費金額以觀
    ，多筆消費客觀上並非購買日常生活所必需，且聲請人係在
    未完全清償先前所積欠之消費借貸、信用卡債務之情形下，
    即再度持卡消費，並多次利用信用卡分期或預借現金之方式
    進行債務累積，又其既至遲於93年間即陷於支付困難之經濟
    困境，已知返還債務有所困難，收入已有不足清償債務之情
    ，竟未衡量自身是否仍有充分之償債能力而持續使用信用卡
    過度消費、現金卡預借現金，未撙節開銷，據實控制支出，
    避免不必要之花費以降低負債，則其恣意花費任令債務增加
    至難以負擔而終致不能清償，自堪認係因奢侈、浪費之行為
    而導致負擔過重之債務。
三、綜上所述，本院認聲請人有消費者債務清理條例第134 條第
    4 款之事實而具有可歸責性，秉持債務清理制度之公正與誠
    信，應不宜依同條例第135 條之規定予以免責，此外，聲請
    人又未經普通債權人全體同意免責，則依上說明，本件聲請
    人不得免責，爰裁定如主文。
中    華    民    國   100    年    5     月    30    日
                      民事庭  法  官  李佳容
上為正本係照原本作成。
如不服本裁定，應於裁定送達後10日內，以書狀向本院提出抗告
，並繳納抗告費新臺幣1,000元。
中    華    民    國   100    年    5     月    30    日
                              書記官  鄭翠蘭